【裁判字號】    97,交聲,229
【裁判日期】    970306
【裁判案由】    交管條例聲異
【裁判全文】
臺灣板橋地方法院交通事件裁定         97年度交聲字第229號
原處分機關  臺北市交通事件裁決所
異  議  人
即受處分人  乙○○
上列異議人因違反道路交通管理處罰條例案件，對於臺北市交通
事件裁決所於民國九十七年一月十日以北市裁三字第裁二二－Ｃ
00000000號違反道路交通管理事件裁決書所為之處分，
聲明異議，本院裁定如下：
        主  文
異議駁回。
        理  由
一、異議意旨略以：臺北縣政府警察局交通警察隊三重分隊舉發
    異議人於民國九十六年十一月二十二日上午八時二十八分許
    ，騎乘車牌號碼六ＨＦ－一七二號普通重型機車行經臺北縣
    三重市○○○路，於重安街口處直行（臺北縣三重市往臺北
    市方向）闖紅燈，異議人當時確因趕時間未注意路口燈光號
    誌為紅燈，惟異議人當時係於重安街口右轉往忠孝橋下行駛
    ，忠孝橋位於重安街上，異議人原行駛於中正南路，至重安
    街再往忠孝橋下行駛，違規事實應係紅燈右轉，而非直行闖
    紅燈，異議人因當時時間緊急，未及細看違規事實即予簽收
    舉發通知單，然舉發之違規事實有誤，爰為此聲明異議云云
    。
二、按汽車（包括機器腳踏車）駕駛人，行經有燈光號誌管制之
    交岔路口闖紅燈者，處新臺幣（下同）一千八百元以上五千
    四百元以下罰鍰；汽車駕駛人有違反前述規定者，並記違規
    點數三點，道路交通管理處罰條例第五十三條第一項、第六
    十三條第一項第三款分別定有明文。再按交通警察掣單舉發
    違反道路交通管理處罰條例所列之違規事實，本質上為行政
    處分，係公務員基於職務上之權力，依法就特定之具體事件
    所為具有公法上效果之單方行政行為，基於公務員為公法上
    行為具有公信力之原則，該行政處分當可被推定為真正，其
    據以依法處分之事實認定亦推定為正確，本此公信原則，立
    法者賦予行政機關制定違反道路交通管理事件統一裁罰基準
    及處理細則，使執勤警員得當機處分，以達其維護交通秩序
    、安全之行政目的，反之，若謂公務員一切行政行為均須預
    留證據以證其實，則國家行政必窒礙難行，據此，刑事訴訟
    法就犯罪證據有關之規定中與屬行政秩序罰之交通違規裁罰
    本質不合之部分，自不在準用之列。是若無證據足資證明執
    勤警員之舉發有誤或有捏造事實違法取締之情事，則執勤警
    員本其維護交通秩序、安全職責所為之舉發，自應受到合法
    、正確之推定。
三、經查：
  (一)本件異議人即受處分人乙○○於九十六年十一月二十二日上
    午八時二十八分許，騎乘車牌號碼六ＨＦ－一七二號普通重
    型機車，由臺北縣三重市往臺北市方向行經臺北縣三重市○
    ○○路、重安街口處，因闖紅燈（直行）違規，經臺北縣政
    府警察局交通警察隊三重分隊執勤警員甲○○攔停，並填製
    臺北縣政府警察局北縣警交字第Ｃ00000000號舉發
    違反道路交通管理事件通知單（下稱舉發通知單）當場舉發
    ，異議人不服舉發，於應到案日期前向原處分機關陳述意見
    ，原處分機關函請舉發單位調查結果，仍認異議人有遇紅燈
    未依號誌指示在停止線內停等，逕自強行闖越之違規行為，
    原處分機關遂於九十七年一月十日以北市裁三字第裁二二－
    Ｃ00000000號違反道路交通管理事件裁決書（下稱
    裁決書），依道路交通管理處罰條例第五十三條第一項、第
    六十三條第一項第三款及違反道路交通管理事件統一裁罰基
    準表之規定，裁處異議人罰鍰新臺幣一千八百元，並記違規
    點數三點，異議人於收受裁決書後提起異議等情，有上開舉
    發通知單、機車違規申訴單、臺北縣政府警察局三重分局九
    十六年十二月二十一日北縣警重交申字第０九六００五九五
    二七號函、上開裁決書、聲明異議狀各一份附卷可稽。
  (二)異議人乙○○坦承於上揭時、地，其所騎乘機車行進方向之
    燈光號誌為紅燈之事實，惟否認有原處分機關所指之直行闖
    紅燈之行為，辯稱：伊當時是紅燈右轉，是由中正南路右轉
    重安街，伊是要往忠孝橋下右轉，不是要上忠孝橋云云（見
    本院九十七年三月四日訊問筆錄）。惟證人即當天執勤之臺
    北縣政府警察局交通警察隊三重分隊警員甲○○於本院訊問
    時具結證稱：「當時我執勤的位置是在忠孝橋引道附近執勤
    ，如同我今日庭呈的照片上所標示的位置。異議人車輛由中
    正南路要上忠孝橋臺北方向的引道行駛，他是直行，那條道
    路是屬於分道，專門是給要到臺北方向的車輛行駛，異議行
    駛的方向也是如同我庭呈照片上用紅筆標示的方向，當時異
    議人車輛就像照片中計程車的位置，是直行，不是右轉。」
    等語（見本院九十七年三月四日訊問筆錄）。異議人亦於本
    院訊問中自承：「當時我的車輛位置就是如照片上的計程車
    的位置」等語（見本院上揭訊問筆錄）。按當時警員甲○○
    執行交通管理勤務而舉發違反道路交通管理處罰條例所列之
    違規事實，本質上為行政處分，依首揭說明，該行政處分所
    認事實當可被推定為真正。又按交通案件所需之舉證狀態均
    稍縱即逝，除有恰好為警員拍照存證外，事後均無法還原現
    場狀態，故舉發當時現場之執勤警員自屬交通案件之重要證
    人，而觀諸卷內並無任何證據足資懷疑證人甲○○有何捏造
    事實違法取締之不法情事，再參酌警員執行公務時，本身即
    受有行政懲處責任之監督，其到庭具結作證，更係以刑事責
    任擔保其證言之真實性，本件舉發警員既已到庭證述如上，
    證人與異議人間亦無任何嫌隙，當不至甘冒涉犯偽證罪之風
    險，僅為罰鍰處分即蓄意構陷異議人，本院就其前開證言又
    查無顯著瑕疵或與事實不符之處，是證人所為之上開證詞應
    值採信。再者，道路交通管理處罰條例第五十三條於九十四
    年十二月二十八日修正公布，新增第二項有關紅燈右轉違規
    處罰之規定，並自九十五年七月一日起施行，考其立法意旨
    ，係因汽車紅燈右轉之違規行為，其嚴重性未若闖紅燈直行
    、左轉彎或迴轉者，故將紅燈右轉之行為另規定於第二項，
    並另為罰則之規定。觀諸證人即當天執勤之警員甲○○於本
    院訊問時庭呈之照片一張，該處臺北縣三重市○○○路與重
    安街之間以一分隔島區○○○道路，中正南路往重安街（臺
    北縣三重市往臺北市○○○○道路係一彎道，其道路右側並
    無何交岔路可供車輛右轉進入，異議人既於本院訊問中自承
    其於上揭時、地所騎乘機車之位置與上開照片之計程車位置
    相同，該停等位置之前方即為枕木紋行人穿越道，其於燈光
    號誌為紅燈時，未於路口停止線前暫停，仍闖越紅燈沿彎道
    方向直行，顯有侵犯行人路權，對交通安全之危害非輕，揆
    諸前揭說明，異議人之行為確屬行經有燈光號誌管制之交岔
    路口闖紅燈違規，異議人僅空言其係紅燈右轉非直行闖紅燈
    云云，尚非可採。
四、綜上所述，本件異議人確有於上揭時、地騎乘機車行經有燈
    光號誌管制之交岔路口闖紅燈之違規事實，堪予認定。原處
    分機關援引道路交通管理處罰條例第五十三條第一項、第六
    十三條第一項第三款及違反道路交通管理事件統一裁罰基準
    表，裁處異議人罰鍰新臺幣一千八百元，並記違規點數三點
    ，核無不合，本件異議為無理由，應予駁回。
據上論斷，應依道路交通管理處罰條例第八十七條第二項，道路
交通案件處理辦法第十九條，裁定如主文。
中     華     民     國    97    年    3   月    6    日
                臺灣板橋地方法院交通法庭
                            法  官  樊季康
以上正本證明與原本無異。
如不服本裁定，應於裁定送達後五日內，敘明理由向本院提出抗
告狀。
                            書記官  梁宜庭
中    華    民    國    97    年    3     月    7     日


司法院資訊處製作；財團法人民間司法改革基金會備份。
